最高法院刑事裁定　　　　　　　　　　111年度台抗字第741號
再 抗告 人　劉冠甫




上列再抗告人因加重詐欺等罪定其應執行刑案件，不服臺灣高等
法院臺中分院中華民國111年4月27日駁回抗告之裁定（111 年度
抗字第301號，聲請案號：臺灣臺中地方檢察署111年度執聲字第
16號），提起再抗告，本院裁定如下：
    主  文
再抗告駁回。
    理  由
本件原裁定以：
㈠抗告意旨雖稱：刑法連續犯規定修正刪除後，原則上固應回歸
  數罪併罰論處，然法院於定應執行刑時，除不得逾越法律規定
  之外部性界限，並應以比例原則及公平正義原則，使其結果實
  質正當，合於裁量之內部性界限，且現階段刑事政策非僅在實
  現報應主義，尤重教化功能；而新法施行後，實務上有5 次販
  賣毒品行為各判處有期徒刑15年，定應執行有期徒刑18年6 月
  至19年；有恐嚇與詐欺取財共116件合計判處有期徒刑24年1月
  ，定應執行有期徒刑3年4月等案例，請求給予再抗告人即受刑
  人劉冠甫從新從輕、最有利之裁定等語。
㈡然再抗告人犯原裁定附表編號1 至28（以下僅記載編號序列）
  所示45罪，經臺灣彰化、臺中、苗栗、橋頭等地方法院先後判
  處各該編號「宣告刑」欄所示之有期徒刑，其中編號12至14、
  18亦併科如各該編號「宣告刑」欄所示之罰金，均經分別確定
  在案。茲檢察官聲請合併定其應執行之有期徒刑及罰金，第一
  審因認檢察官據此聲請為正當，而裁定再抗告人應執行有期徒
  刑9年，併科罰金新臺幣（下同）1萬2 千元及就罰金部分諭知
  易服勞役之折算標準。該第一審所定應執行之有期徒刑部分，
  係在編號1 至28所示45罪各刑中最長期以上，各刑合併之刑期
  以下，而罰金部分，亦在各刑中之最多額以上，各刑合併之金
  額以下，分別合於刑法第51條第5款、第7款規定之外部界限，
  復未逾自由裁量之內部界限，且已於法定範圍內減免刑期。又
  個案情節不一，尚難比附援引。而執行刑之酌定，尤無必須按
  一定比例、折數衡定之理；是無從引用他案酌定應執行刑之比
  例，作為本案酌定之刑是否適法之判斷基準。因認再抗告人之
  抗告為無理由，而予駁回。
再抗告意旨略稱：為避免數罪併罰處罰過嚴、罪責失衡及防止
  刑罰過苛，於連續犯刪除後，於定刑裁量依然有參照援引案例
  及配套措施，否則引用各國之法難免不公。故數罪併罰定應執
  行刑，應以當中定應執行刑者與其他單純數罪合併之後再定執
  行刑，不應以各罪之宣告刑作為上下限而定應執行刑，且有二
  裁判以上經定其執行刑後又與其他裁判併合而定其執行者，前
  定之執行刑當然失效，仍應以原來宣告之數個刑罰作為計算之
  基準，上開更定之應執行刑不應比前定之應執行刑加計其他裁
  判所處刑為重，否則與法律秩序理念及法律目的之內部界限有
  違。且再抗告人目前尚有4 案未合併本件定應執行刑，也另有
  他案正審理中，為此，請給予再抗告人從新從輕且有利之定應
  執行刑等語。
按：
㈠裁判確定前犯數罪者，併合處罰之。數罪併罰，分別宣告多數
  有期徒刑者，於各刑中之最長期以上，各刑合併之刑期以下，
  定其刑期，但不得逾30年；又宣告多數罰金者，於各刑中之最
  多額以上，各刑合併之金額以下，定其金額，刑法第50條第 1
  項前段、第51條第5款、第7款分別定有明文。次按刑事訴訟法
  第370條第2項、第3 項，已針對第二審上訴案件之定應執行刑
  ，明定有不利益變更禁止原則之適用；而分屬不同案件之數罪
  併罰有應更定執行刑之情形，倘數罪之刑，曾經定應執行刑，
  再與其他裁判宣告之刑定應執行刑時，在法理上亦同受此原則
  之拘束。亦即，另定之執行刑，其裁量所定之刑期，不得較重
  於前定之執行刑加計後裁判宣告之刑或所定執行刑之總和。又
  數罪併罰定應執行刑之案件，係屬法院自由裁量之事項，法院
  所為刑之酌定如未逾越上開規定之外部界限、定應執行刑之恤
  刑目的及不利益變更禁止原則，即不得指為違法。
㈡原裁定關於檢察官聲請就編號1 至28所示45罪定應執行之有期
  徒刑及就其中編號12至14、18所示4 罪定應併科之罰金乙節之
  論述，與卷內資料相符（見臺灣臺中地方檢察署111 年度執聲
  字第16號卷）。又就有期徒刑部分，其中編號1至2、3至4、 6
  至7、8至11、12至14、15至17、20、23、24至25、26、27至28
  部分，分別曾經依序定應執行有期徒刑4年、1年10月、1年8月
  、1年10月、1年4月、2年2月、1年4月、1年9月、1年4月、1年
  、1年8月，與其他未定應執行刑者合計為有期徒刑25年4 月；
  另編號12至14、18所示罰金部分，其中編號12至14部分，曾經
  定罰金刑1萬元，與未定罰金刑者合計為1萬4000元；原裁定於
  該編號1至28所示45罪各刑中之最長期（有期徒刑3年）以上，
  各刑合併之刑期（有期徒刑53年6 月）以下；就編號12至14、
  18所示之4 罪各刑中之最多額（罰金6000元）以上，各刑合併
  之金額（罰金1 萬5000元）以下，認第一審酌定其應執行有期
  徒刑9年，罰金1萬2000元及就罰金部分諭知易服勞役之折算標
  準，並未逾越法律規定之外部界限、定應執行刑之恤刑目的及
  不利益變更禁止原則，不能率指為違法。
㈢刑事訴訟法第477條第1項明定：「……依刑法第53條及第54條
  應依刑法第51條第5款至第7款之規定，定其應執行之刑者，由
  該案犯罪事實最後判決之法院之檢察官，聲請該法院裁定之」
  ，故檢察官聲請定受刑人之執行刑者，法院僅能於檢察官聲請
  之範圍內依法裁定。倘受刑人尚有其他應合併定執行刑之罪刑
  者，仍應由該管檢察官依上開規定另聲請法院裁定之。本件臺
  灣臺中地方檢察署檢察官聲請書（111 年度執聲字第16號及臺
  灣臺中地方法院公務電話紀錄表）之聲請意旨，係檢具相關判
  決，就編號1 至28所示45罪及併科罰金刑部分，聲請依刑法第
  51條第5款、第7款規定，定其應執行之有期徒刑刑期及罰金刑
  （見第一審卷第7至18、115頁）。原審法院據以就編號1 至28
  所示45罪及編號12至14、18所示之罰金刑部分，酌定再抗告人
  應執行之有期徒刑、罰金刑及罰金部分諭知易服勞役之折算標
  準，經核於法並無不合。縱再抗告人尚有其他犯罪，然既未經
  檢察官併予在本件聲請合併定刑，依不告不理原則，無從合併
  定其應執行之刑。
再抗告人之再抗告意旨並未具體指摘原裁定有何違法或不當之
  處，僅執陳詞及其個人主觀意見，以上開再抗告意旨，對原裁
  定已詳細說明、於法無違之事項，任意指摘，洵難認為有據。
  又原裁定並無應予撤銷更為裁定之事由，再抗告意旨另請本院
  重新酌定應執行刑乙節，亦屬無據。
綜上，應認再抗告人對原裁定之再抗告為無理由，予以駁回。
據上論結，應依刑事訴訟法第412條，裁定如主文。
中    華    民    國   111    年    6     月    16    日
                  刑事第四庭審判長法  官  林  立  華  
                                  法  官  謝  靜  恒  
                                  法  官  林  瑞  斌  
                                  法  官  王  敏  慧  
                                  法  官  李  麗  珠  
本件正本證明與原本無異
                                  書記官
中    華    民    國   111    年    6     月    21    日